臺北高等行政法院判決　　　　　　　　　　　　　　　九十年度訴字第六七九七號
　　　　　　　　　　　　　　　.
　　原　　　告　甲○○
　　被　　　告　財政部
　　代　表　人　乙　○部長）.
　　訴訟代理人　丙○○
　　　　　　　　丁○○
右當事人間因限制出境事件，原告不服行政院中華民國九十年十月五日台九十訴字第
○四八○六四號訴願決定，提起行政訴訟。本院判決如左：
　　主  文
原告之訴駁回。
訴訟費用由原告負擔。
　　事  實
甲、事實概要：
　　緣原告係敦圓建設股份有限公司（下稱敦圓公司）之負責人，該公司因滯欠民國
    （下同）八十二年度十一、十二月份營業稅、滯納金及利息合計新臺幣（下同）
    一、五九八、六七五元，並已確定，臺中市稅捐稽徵處乃以其欠繳稅款達「限制
    欠稅人或欠稅營利事業負責人出境實施辦法」（下稱限制出境實施辦法）第二條
    第一項限制出境金額標準，依稅捐稽徵法第二十四條第三項規定，以八十八年三
    月二十六日中市稅法字第四六一五五號函報經被告以八十八年四月一日台財稅第
    八八○二○八五八六號函請內政部警政署入出境管理局（下稱境管局）限制原告
    出境。嗣敦圓公司於八十九年八月三十日就八十二年度營業稅申請復查，於同年
    十一月三十日申請免除補稅並解除其出境限制。案經臺中市稅捐稽徵處報由被告
    九十年一月二十九日台財稅字第○九○○四○○四二○號函否准解除原告之出境
    限制。原告不服，提起訴願遭駁回，遂向本院提起行政訴訟。
乙、兩造聲明：
　一、原告聲明：訴願決定及原處分均撤銷。被告應解除限制原告出境。
　二、被告聲明：駁回原告之訴。
丙、兩造之爭點：
  （一）系爭稅款之繳納通知書是否合法送達？
  （二）原告申請解除出境限制，應否准許？
原告主張：
一、敦圓公司係因公司搬遷實無收到臺中市稅捐稽徵處催繳書，且該稅捐稽徵處並未
    做出合法送達之舉，足顯於送達程序上產生頗大之瑕疵。
二、本件所核定之稅款尚有爭議，並非臺中稅捐稽徵處原處分之款項。
被告主張：
一、按「納稅義務人欠繳應納稅捐達一定金額者，得由司法機關或財政部，函請內政
    部入出境管理局，限制其出境，其為營利事業者，得限制其負責人出境。」、「
    ．．．第一項所稱確定，係指左列情形：一、經稅捐稽徵機關核定之案件，納稅
    義務人未依法申請復查者。二、經復查決定，納稅義務人未依法提起訴願者。三
    、經訴願決定，納稅義務人未依法提起再訴願者。．．．」、「在中華民國境內
    居住之個人或中華民國境內之營利事業，其已確定之應納稅捐或關稅逾法定繳納
    期限尚未繳納，其欠繳稅款及已確定之罰鍰單計或合計，個人在新臺幣五十萬元
    以上者，營利事業在新臺幣一百萬元以上者，由稅捐稽徵機關或海關報請財政部
    函請內政部入出境管理局限制該欠稅人或欠稅營利事業負責人出境。」、「依本
    辦法限制出境者，有左列情形之一時，稅捐稽徵機關或海關應即依其限制出境程
    序，報請財政部或該管法院函請內政部入出境管理局解除其出境：一、已繳清依
    本辦法限制出境時全部欠稅及罰鍰者。．．．」分別為稅捐稽徵法第二十四條第
    三項、第三十四條第二項及限制出境實施辦法第二條第一項、第五條第一款所明
    定。又前開辦法所稱欠繳稅款，依被告七十三年十月二十四日台財稅第六一八四
    九號函釋，包括本稅、滯納金、利息、滯報金、怠報金、短估金及教育經費或教
    育捐在內。
二、查營利事業欠繳應納稅捐達一定金額者，依稅捐稽徵法第二十四條第三項規定係
    以該營利事業之負責人為限制出境之對象，基此，本案既係限制出境之處分，而
    非實體法上對敦圓公司補徵稅額及科處罰鍰之處分，則敦圓公司居於原告之地位
    提起本訴訟，其究是否適格，顯有存疑。
三、次查，本件繳款書已於八十八年一月十五日合法送達，有卷附敦圓公司及原告蓋
    章收受之繳款書回執聯影本可稽，所訴系爭稅款繳款通知未合法送達云云，並不
    足採。
四、再查，依臺中市稅捐稽徵處卷附敦圓公司營業稅徵銷檔電腦查詢單所載，系爭應
    繳之營業稅為一、三八八、六八八元，敦圓公司雖於八十九年九月十三日繳納本
    稅三○、九七七元，惟迄未繳清限制出境時全部欠稅，自無首揭限制出境實施辦
    法第五條第一款應解除限制出境規定之適用。
五、又敦圓公司對已核課確定之八十二年度營業稅事件雖申請復查，惟業經臺中市稅
    捐稽徵處以九十件一月八日中市稅法字第八九○八八四三三號復查決定，以程序
    不合法予以駁回在案，併予陳明。
　　理  由
一、本件被告代表人於訴訟繫屬中由顏慶章變更為李庸三，嗣再於九十一年十二月二
    日變更為乙○，其依行政訴訟法第一百八十六條準用民事訴訟法第一百七十六條
    之規定聲明承受本件訴訟，應予准許，合先敘明。
二、按「納稅義務人欠繳應納稅捐達一定金額者，得由司法機關或財政部，函請內政
    部入出境管理局，限制其出境，其為營利事業者，得限制其負責人出境。」、「
    ．．．第一項所稱確定，係指左列情形：一、經稅捐稽徵機關核定之案件，納稅
    義務人未依法申請復查者。二、經復查決定，納稅義務人未依法提起訴願者。
    三、經訴願決定，納稅義務人未依法提起再訴願者。．．．」、「在中華民國境
    內居住之個人或中華民國境內之營利事業，其已確定之應納稅捐或關稅逾法定繳
    納期限尚未繳納，其欠繳稅款及已確定之罰鍰單計或合計，個人在新臺幣五十萬
    元以上者，營利事業在新臺幣一百萬元以上者，由稅捐稽徵機關或海關報請財政
    部函請內政部入出境管理局限制該欠稅人或欠稅營利事業負責人出境。」、「依
    本辦法限制出境者，有左列情形之一時，稅捐稽徵機關或海關應即依其限制出境
    程序，報請財政部或該管法院函請內政部入出境管理局解除其限制出境：一、已
    繳清依本辦法限制出境時全部欠稅及罰鍰者。．．．」分別為稅捐稽徵法第二十
    四條第三項、第三十四條第二項及限制出境實施辦法第二條第一項、第五條第一
    款所明定。又依被告七十三年十月二十四日台財稅第六一八四九號函釋，前開辦
    法所稱欠繳稅款，包括本稅、滯納金、利息、滯報金、怠報金、短估金及教育經
    費或教育捐在內，核與相關稅捐稽徵法規定並無不合，自得逕予適用。
三、本件原告係敦圓公司之負責人，該公司因滯欠八十二年度十一、十二月份營業稅
    、滯納金及利息合計一、五九八、六七五元，經台中市稅捐稽徵處送達本稅營業
    稅為一、三八八、六八八元之稅單，並已確定，臺中市稅捐稽徵處乃以其欠繳稅
    款達限制出境實施辦法第二條第一項限制出境金額標準，依稅捐稽徵法第二十四
    條第三項規定，以八十八年三月二十六日中市稅法字第四六一五五號函報經被告
    以八十八年四月一日台財稅第八八○二○八五八六號函請境管局限制原告出境。
    嗣敦圓公司於八十九年八月三十日就八十二年度營業稅申請復查，另於同年十一
    月三十日申請免除補稅並解除其出境限制。案經臺中市稅捐稽徵處報由被告否准
    解除原告之出境限制，經核並無不合。原告不服，起訴主張略以：敦圓公司係因
    公司搬遷實無收到臺中市稅捐稽徵處催繳書，且該稅捐稽徵處並未做出合法送達
    之舉，足顯於送達程序上產生頗大之瑕疵；台中市稅捐稽徵處所通知報繳之稅款
    實有爭議，並非臺中稅捐稽徵處所述之款項等語。被告則以：本件繳款書已於八
    十八年一月十五日合法送達，有卷附敦圓公司及原告蓋章收受之繳款書回執聯影
    本可稽；依臺中市稅捐稽徵處卷附敦圓公司營業稅徵銷檔電腦查詢單所載，系爭
    應繳之營業稅為一、三八八、六八八元，敦圓公司雖於八十九年九月十三日繳納
    本稅三○、九七七元，惟迄未繳清限制出境時全部欠稅，自無首揭限制出境實施
    辦法第五條第一款應解除限制出境規定之適用；又敦圓公司對已核課確定之八十
    二年度營業稅事件雖申請復查，惟經臺中市稅捐稽徵處以程序不合法予以駁回在
    案等語置辯。是本件所需審究者為系爭稅款之繳納通知書是否合法送達？原告申
    請解除出境限制應否准許？
四、經查：
（一）原告為敦圓公司之負責人，該公司八十二年十一、十二月份滯欠營業稅一、三
      八八、六八八元一案，因敦圓公司未於法定期間內申請復查，而告確定，是敦
      圓公司欠繳應納稅捐之違法事實，堪予認定。原告雖主張其於八十六年就離開
      台中，該印章非其所蓋，該印章為便章，其未見過，未收到系爭稅款之繳納通
      知書云云。惟查，本件繳款書已於八十八年一月十五日合法送達，有卷附敦圓
      公司及原告印章簽收之繳款書回執聯影本可稽；且本件欠稅經台中市稅捐稽徵
      處移送臺中地方法院強制執行，經該院審核並執行後，發給八十九年十月二十
      一日第一一二九五○號債權憑證，有該債權憑證影本附卷可參。是原告所稱稅
      款繳款通知未合法送達云云，要不足採。至原告另主張所通知報繳之稅款實有
      爭議，並非臺中稅捐稽徵處原處分之款項一節，係屬有無訴願法第八十條「提
      起訴願因逾法定期間而為不受理決定時，原行政處分顯屬違法或不當者，原行
      政處分機關或其上級機關得依職權撤銷或變更之。」規定之適用問題，非本件
      所得審究，併此敘明。
（二）再查，依臺中市稅捐稽徵處卷附敦圓公司營業稅徵銷檔電腦查詢單所載，系爭
      應繳之營業稅為一、三八八、六八八元，敦圓公司雖於八十九年九月十三日繳
      納本稅三○、九七七元，惟迄未繳清限制出境時全部欠稅，自無首揭限制出境
      實施辦法第五條第一款應解除限制出境規定之適用。
五、從而本件被告否准原告解除限制原告出境之聲請，並無違誤，訴願決定予以維持
    ，亦無不合，原告起訴意旨為無理由，應予駁回。
據上論結，原告之訴為無理由，依行政訴訟法第九十八條第三項前段，判決如主文。
中　　　華　　　民　　　國　　九十一　　年　　 十二 　　月　　三十一　　日
                        臺北高等行政法院第五庭
                                      審判長法  官  張瓊文
                                            法  官  劉介中
                                            法  官  黃清光
右為正本係照原本作成。
如不服本判決，應於送達後二十日內，向本院提出上訴狀並表明上訴理由，如於本判
決宣示後送達前提起上訴者，應於判決送達後二十日內補提上訴理由書（須按他造人
數附繕本）。
中　　　華　　　民　　　國　　九十一　　年　　 十二 　　月　　三十一　　日
                                            書記官  楊子鋒
